---
title: 'Kickstarter. Análisis de proyectos de crowfunding'
author: "Adam Kepa"
date: "28 de mayo de 2019"
output:
  html_document:
    number_sections: yes
    theme: cosmo
    toc: yes
    toc_depth: 3
    toc_float: true 
  word_document: default
  pdf_document:
    highlight: zenburn
    toc: yes
---

```{r setup, include=FALSE}
knitr::opts_chunk$set(eval=T, echo=T)
library(dplyr)
library(janitor)
library(randomForest)
library(ggplot2)
library(gmodels)
```

# Introducción
## Descripción del dataset

Para esta práctica se ha elegido el set de datos [Kickstarter Projects](https://www.kaggle.com/kemical/kickstarter-projects) de Kaggle, con datos relativos a iniciativas que buscan financiación en la página [Kickstarter.com](https://www.kickstarter.com/).

Es un set de datos interesantes por el gran volumen de observaciones (más de 300K), y que se asemeja al volumen del que de datos que se puede manejar en proyectos reales de ciencia de datos. Por otro lado, es interesante por ser un set relativamente actual y por las variables disponibles. Éstas son tanto cuantitativas como cualitativas, y alguna de ellas tienen un número alto de categorías.

El listado completo de variables es el siguiente:

1. __ID__. Numérico. Identificador de la iniciativa.
2. __Name__. Categórico. Nombre de la iniciativa.
3. __Main category__. Categórico. Categoría de la iniciativa (nivel 1).
4. __Category__. Categórico. Categoría de la iniciativa (nivel 2).
5. __Currency__. Categórico. Moneda en la que se realiza la recaudación.
6. __Deadline__. Fecha. Fecha en la que acaba la recaudación.
7. __Goal__. Numérico. Cantidad de dinero que se intenta recaudar. 
8. __Launched__. Timestamp. Fecha y hora en la que se inició la iniciativa. 
9. __Pledged__. Numérico. Dinero recaudado al cumplirse la fecha de fin. 
10. __Backers__. Numérico. Número de patrocinadores que han participado en la iniciativa
11. __Country__. Categórico. País de origen de la iniciativa.
12. __USD Pledged__. Numérico. Conversión de la variable _Pledged_ a la divisa USD, realizado por Kickstarter.com
13. __USD Pledged Real__. Numérico. Conversión de la variable _Pledged_ a la divisa USD, realizado por el autor del dataset.
14. __USD Goal Real__. Numérico. Conversión de la variable _Goal_ a la divisa USD, realizado por el autor del dataset.

A partir de estas variables de entradas se intenta predecir cómo acabará una iniciativa. Este estado final de una iniciativa se indica en el campo state: 

1. __state__. Categórico. Resultado de la iniciativa al finalizar el plazo. 

### Carga de datos

Realizamos la carga de datos. En este caso, y puesto que tenemos variables de tipo fecha, vamos a cargar las variables categóricas como strings para realizar la conversión al tipo esperado a posteriori.

```{r echo=TRUE, message=FALSE, warning=FALSE}
path <- "../csv/ks-projects-201801.csv"
original <- read.csv(path, header=T,sep=",", encoding = "UTF-8", stringsAsFactors=FALSE)

glimpse(original)

original$launched <- as.Date(original$launched)
original$deadline <- as.Date(original$deadline)
original$category <- as.factor(original$category)
original$main_category <- as.factor(original$main_category)
original$currency <- as.factor(original$currency)
original$state <- as.factor(original$state)
original$country <- as.factor(original$country)
```

```{r echo=TRUE, message=FALSE, warning=FALSE}
glimpse(original)
```

## Selección de datos

En el listado de variables de la sección anterior vemos que el set de datos incluye información duplicada. La cantidad objetivo está disponible en la moneda original de la promoción (_Goal_), así como su conversión a USD (_USD Goal Real_). Por otro lado, la cantidad final recaudada está disponible en la divisa original (_Pledged_), la conversión a USD realizada por la plataforma (_USD Pledged_), y la conversión a USD realizada por el autor del set de datos (_USD Goal Real_). Puesto que la información de estas variables es redundante, se va a mantener únicamente la versión estandarizada de estos datos. Esto es, la conversión de las dos variables realizadas por el autor del set de datos. 

Por otro lado, para realizar la analítica de datos no son necesarios los campos que identifican las observaciones (_ID_ y _Name_).

Finalmente, y puesto que no se va a realizar un análisis de series temporales, se puede descartar las variables de tipo fecha (_Launched_ y _Deadline_). Sin embargo, a partir de estas variables es posible derivar un nuevo campo que podría tener influencia en el resultado de la recaudación de fondos: la duración de la campaña. 

Vamos a derivar este dato, y a elmininar las variables innecesarias. Estas modificaciones se realizarán sobre una copia del set original, por si fuese necesario realizar alguna comprobación sobre este set más adelante. 

```{r echo=TRUE, message=FALSE, warning=FALSE}
# Copia del set de datos
mydata <- original
# Derivación de la dureación
mydata$duration_tmp <- mydata$deadline - mydata$launched
mydata$duration <- as.numeric(mydata$duration_tmp, units="days")
# Borrado de las variables innecesarias
mydata <- select(mydata, -ID, -name, -goal, -pledged, -usd.pledged, -launched, -deadline, -duration_tmp)
# Resumen de los datos seleccionados
glimpse(mydata)
```

Como se puede observar en la tabla anterior, se ha reducido el set a ocho inputs y la etiqueta de clase.

# Limpieza de datos
## Valores perdidos

En primer lugar, vamos a comprobar si existen observaciones con el valor NA en alguna variable:

```{r echo=TRUE, message=FALSE, warning=FALSE}
colSums(is.na(mydata))
```

Vemos que no existen valores sin imputar. Vamos a comprobar también cuales son los posibles valores de las variables de tipo "Factor" para comprobar si los valores nulos se han reemplazado por alguna etiqueta:

```{r echo=TRUE, message=FALSE, warning=FALSE}
unique(mydata$category)
unique(mydata$main_category)
unique(mydata$currency)
unique(mydata$state)
unique(mydata$country)
```

Vemos que la etiqueta de clase (variable _state_) tiene seis posibles valores entre los que se encuentran "undefined" y "live". El primero se corresponde a una etiqueta que se ha dado a los valores perdidos, y el segundo a campañas que estaban en activo cuando se hizo la recopilación de datos. Las observaciones de este segundo caso no aportan valor para predecir el resultado de una campaña al tratarse de observaciones de campañas no finalizadas, y por tanto habrá que eliminarlas. En cuanto al primer caso, sería posible imputar valores o eliminar también las observaciones asociadas. Para decidir entre una u otra, vamos a comprobar el porcentaje de observaciones de esta clase en una tabla de frecuencias:

```{r echo=TRUE, message=FALSE, warning=FALSE}
tabyl(mydata$state)
```

Las observaciones con estado _"undefined"_ suponen menos del 1% del total. Por ello, y por el hecho de que el número total de observaciones es muy amplio, vamos a eliminar las observaciones asociadas:

```{r echo=TRUE, message=FALSE, warning=FALSE}
mydata <- subset(mydata, state != "undefined" & state != "live")
# Creamos un factor nuevo para elminar las categorías descartadas
mydata$state <- as.factor(as.character(mydata$state))
# Tabla de frecuencias después del ajuste
tabyl(mydata$state)
```

Por otro lado, vemos que existe un valor anómalo ("N,0\") en la variable country. Este valor probablemente se deba a un error a la hora de hacer el scrapping de los datos. Comprobamos el número de observaciones afectadas:

```{r echo=TRUE, message=FALSE, warning=FALSE}
nrow(subset(mydata, (country == "N,0\"")))
```

Y procedemos de forma análoga a la anterior: el número de observaciones afectadas es despreciable comparado con el total, y por tanto se pueden descartar sin problemas:

```{r echo=TRUE, message=FALSE, warning=FALSE}
mydata <- subset(mydata, (country != "N,0\""))
# Creamos un factor nuevo para elminar la categoría incorrecta
mydata$country <- as.factor(as.character(mydata$country))
```

## Valores extremos

# Análisis de datos

# Representación de resultados

# Conclusión

# Referencias y bibliografía



